最　高　行　政　法　院　裁　定
　　　　　　　　　　　　　94年度裁字第01950號
聲　請　人　乙○○
相　對　人　基隆市暖暖區公所
代　表　人　甲○○
上列聲請人因有關建築事務事件，對於中華民國93年9月2日本院
93年度裁字第01093號裁定，聲請再審。本院裁定如下：
　　主  文
再審之聲請駁回。
再審訴訟費用由聲請人負擔。
　　理  由
一、按對於確定裁定聲請再審，依行政訴訟法第283條準用同法
    第277條第1項第4款之規定，必須表明再審理由及關於再審
    理由並遵守不變期間之證據。所謂表明再審理由，必須指明
    確定裁定有如何合於行政訴訟法第273條所定再審事由之具
    體情事，始為相當，倘僅泛言有再審事由而無具體情事者，
    仍難謂已合法表明再審事由，所為再審之聲請，即屬不合法
    。
二、本件聲請人對本院93年度裁字第01093號裁定（下稱原裁定
    ）聲明異議，查原裁定係本院合議庭裁定，並非本院受命法
    官之裁定，不生聲明異議之問題，聲請人聲明異議顯係誤解
    法律規定。又本院裁定為終審之裁判，不得以抗告聲明不服
    ，故聲請人對本院確定裁定聲明不服，應視為對原裁定聲請
    再審，合先敘明。次查原裁定係以：原審以本件聲請人請求
    興建擋土牆位置，坐落於訴外人陳王美理等人所有基隆市○
    ○區○○段466地號土地內，相對人乃依基隆市政府所制訂
    之自治規則基隆市天然災害查報處理作業要點第8條第3項第
    3款規定，函請聲請人逕洽該土地所有權人興建，經核依法
    並無不合。另本件相對人依其所頒布之天然災害查報處理要
    點規定，並無在聲請人所指之私人土地上建造擋土牆之義務
    ，聲請人請求命相對人給付因其未建造擋土牆，致聲請人因
    天然災害造成房屋受損，及為修復該房屋而貸款200萬元並
    支付其利息部分，已無所附麗，無從准許。又聲請人所主張
    前開自治規則未舉出私有地土地所有權人應依何法令負責處
    理，違反行政程序法第5條一節，查此部分事涉聲請人與該
    所有權人之私權爭執，核與相對人依職權駁回聲請人之請求
    無涉。另聲請人主張本件應適用社會救助法第26條第1項第1
    款及第6款之規定，由相對人為協助搶救、善後處理及必要
    之救助之築建擋土牆一節，因本件不合基隆市天然災害查報
    處理要點規定，相對人亦無從依社會救助法施行細則第13條
    規定邀集各界設置臨時組織辦理災害救助之築建擋土牆事宜
    等，因而駁回聲請人於原審之訴。上訴意旨固就原審判決如
    何違背法令有所指摘，惟其所述，均與原審判決以前開理由
    駁回聲請人於原審之訴無涉，尚難據此認聲請人已對原審判
    決之違背法令有具體之指摘，其上訴自難認為合法等由，據
    以駁回聲請人在原程序之上訴。茲聲請人仍執原詞，謂：社
    會救助法為基隆市天然災害查報處理作業要點之特別法，應
    優先適用社會救助法之規定。又相對人未舉出私有地土地所
    有權人應依何法令負責處理，違反行政處分明確性規定，況
    聲請人與該所有權人並無私權爭執，原裁定未適用社會救助
    法規定，又誤以聲請人與該地所有人有私法上之爭執，均有
    違誤等語，聲明不服，無非係就實體上之事由表示不服，對
    原裁定以聲請人對原審判決未具體指摘其違背法令，其上訴
    不合法而駁回其上訴之裁定事由，未置一詞，自難認對原裁
    定已具體表明再審理由，其再審之聲請為不合法，應予駁回
    。
三、依行政訴訟法第283條、第278條第1項、第104條、民事訴訟
    法第95條、第78條，裁定如主文。
中    華    民    國    94    年    9    月    22     日
                  第五庭審判長法  官　高　啟　燦
                              法  官　蔡　進　田
                              法  官　黃　璽　君
                              法  官　廖　宏　明
                              法  官　楊  惠  欽
以  上  正  本  證  明  與  原  本  無  異
中    華    民    國    94    年    9    月    22     日
　　　　　　　　　　　　　　　書記官　彭　秀　玲
